【裁判字號】    95,訴,954
【裁判日期】    950313
【裁判案由】    損害賠償
【裁判全文】
臺灣臺北地方法院民事判決               95年度訴字第954號
原      告  丙○○
訴訟代理人  乙○○
            丁○○
被      告  台灣土地銀行股份有限公司
法定代理人  甲○○
訴訟代理人  楊進興律師
上列當事人間損害賠償事件，本院於中華民國95年2月27日言詞
辯論終結，判決如下：
    主      文
原告之訴駁回。
訴訟費用由原告負擔。
    事實及理由
一、原告起訴時聲明原為「被告應給付相當於台灣台北地方法院
    提存所90年度存字第3625號提存金新台幣（下同）15,355,
    415元，自91年6月1日起至返還原告之日止，按年息5％計算
    之利息。」，其聲明並未特定其得向被告請求損害賠償之金
    額為何，嗣經本院闡明後，原告依據其所主張之計算標準，
    更正聲明為「被告應給付原告2,533,196元及自95年1月14日
    起至清償日止，按年息5％計算之利息。」，核原告所為，
    僅係更正及確認其聲明，非屬訴之變更或追加，自應准許。
二、原告起訴主張：伊前向本院提起90年度訴字第3433號異議之
    訴，而聲請本院90年度聲字第1865號民事裁定，提供15,355
    ,415 元擔保停止本院77年度民執荒字第7845號執行事件之
    強制執行。其後本院90年度訴字第3433號異議之訴雖遭法院
    以伊未繳納裁判費為由駁回，惟伊之此異議之訴及停止強制
    執行之聲請顯乃合法權利之正當行使，並無不當，被告並未
    受有損害可言，被告明知其無權就上開系爭擔保金行使損害
    賠償之權利，惟竟向伊表示其自最高法院91年度抗字第246
    號民事裁定原告未繳納裁判費後，將依法行使權利，旋即於
    92年3月12日對伊提起本院92年度訴字第1300號侵權行為損
    害賠償之訴，請求伊應按92年被告之租金賠償被告90年8月
    17日至91年7月26日強制執行期間之損失，致伊無法依民事
    訴訟法第104條之規定聲請返還上開擔保金。被告顯係以故
    意不法阻止伊依民事訴訟法第104條之規定聲請返還上開系
    爭擔保金，而應負侵權行為之損害賠償責任。伊所提存之擔
    保金數額為15,355,415元，其中3,034,475元於93年6月遭被
    告及台北市稅捐稽徵處收取，被告自應給付相當於民法第20
    3條計算之利息額共計2,533,196元賠償原告。〔計算方式為
    ：自91年6月1日起至93年5月31日計24個月，應按15, 355,4
    15元計算相當於年利率5％之賠償額1,535,542元；自93年6
    月1日起至95年1月13日本案起訴日計19個月又13日，應按12
    ,320,940 元（即15,355,415元減3,034,475元後之餘額）計
    算相當於年利率5％之賠償額997,654元，共計2, 533,196元
    〕。伊自得依據侵權行為之法律關係，訴請被告賠償，並聲
    明：被告應給付2,533,196元及自95年1月14日起至清償日止
    按年息5％計算之利息。
三、被告則以：其所提起之92年度訴宇第1300號損害賠償訴訟，
    因原告於受強制執行時未將其母親陳高好之靈柩遷移他處安
    故，致由其代為暫厝台北市殯葬管理處暫時存放，支出靈柩
    寄存費248,700元及房屋相當之租金，依法請求賠償。嗣雖
    遭敗訴判決，但此乃權利之正當行使，並無何不法侵害原告
    權利之可言等語，資為抗辯。並聲明：原告之訴駁回。
四、兩造不爭執事項：
（一）原告前以其向本院提起90年度訴字第3433號債務人異議之
      訴為由，聲請停止本院77年度民執字第7845號執行事件之
      強制執行。經本院以90年度聲字第1865號裁定，由原告供
      擔保15,355,415元後，得停止執行。並經原告以本院90年
      度存字第3625號提存在案。
（二）又原告提起債務人異議之訴，業經本院於90年12月27日以
      原告未繳納裁判費故起訴不合程式為由，裁定駁回原告之
      訴，又原告雖對該裁定不服，提起抗告、再抗告另聲請再
      審，然均遭駁回確定。
（三）原告為領回擔保金，催告被告行使權利，被告於91年10月
      14 日以總管三字第910027060號函覆原告，其將依法行使
      權利，並提起侵權行為損害賠償訴訟（案號：本院92年度
      訴字第1300號），經判決被告敗訴後，被告提起上訴，業
      經台灣高等法院以92年度上易字第879號駁回上訴確定。
五、兩造之爭點及論述：
（一）按因故意或過失，不法侵害他人之權利者，負損害賠償責
      任。故意以背於善良風俗之方法，加損害於他人者亦同。
      違反保護他人之法律，致生損害於他人者，負賠償責任。
      但能證明其行為無過失者，不在此限。民法第184條定有
      明文。原告主張被告係以提起訴訟，致其無法領回擔保金
      ，自應負擔侵權行為損害賠償責任云云。被告則否認有任
      何侵害原告權利之行為，並以前揭情詞置辯，故本件之主
      要爭點厥為：被告前對原告提起侵權行為損害賠償訴訟，
      是否為惡意阻止原告取回擔保金，致原告受有利息之損害
      ？
（二）次按，侵權行為所發生之損害賠償請求權，以有故意或過
      失不法侵害他人權利為其成立要件，若其行為並無故意或
      過失，即無賠償之可言。經查，本件原告為取回停止執行
      之擔保金，催告被告行使權利後，被告認其受有無法即時
      執行之損害，其中包括租金、利息損失金額，及被告有為
      原告等人保管靈柩及物品之行為，爰依據侵權行為、不當
      得利之法律關係，訴請原告賠償。又前開訴訟，雖經法院
      認定被告為原告等人支出之靈柩保管、原告房屋內之物品
      及將靈柩寄放殯儀館所支出之保管費，屬為強制執行目的
      所生之執行費用，非屬無因管理之費用，或致被告所受之
      損害；另原告前提起債務人異議之訴同時聲請停止執行，
      均屬正當權利之行使，而駁回被告關於原告損害賠償、不
      當得利之請求，此有原告提出臺灣高等法院92年度上易字
      第879號判決在卷可稽（見本院卷第11頁至第19頁）。然
      被告既主觀上認定其係於前案執行過程中，有因原告聲請
      停止執行之行為受有損害，經原告催告行使權利後，提起
      損害賠償訴訟，被告前開提起訴訟，係正當權利之行使，
      而非不法之行為。原告既未能證明被告明知其並無權利而
      故意以提起訴訟為手段，妨礙其領回擔保金，殊不因法院
      認定被告前開訴訟並無侵權行為、不當得利之請求權存在
      ，遽認定被告應為其提起訴訟，對原告所提存之擔保金負
      擔相當於年息5％利息損失之賠償責任。
（三）綜上所述，被告既無原告所稱之侵權行為之事實，從而，
      原告依據侵權行為之法律關係，訴請被告給付如其聲明所
      示之本息，即屬無據，應予駁回。
六、因本件事證已臻明確，兩造其餘主張陳述及所提之證據，經
    本院斟酌後，認與判決結果不生影響，均毋庸再予論述，附
    此敘明。
七、訴訟費用負擔之依據：民事訴訟法第78條。
中    華    民    國    95    年    3    月     13    日
                  民事第四庭    法  官  黃柄縉
以上正本係照原本作成
如對本判決上訴，須於判決送達後20日內向本院提出上訴狀
中    華    民    國    95    年    3    月     14    日
                                書記官  楊湘雯


司法院資訊處製作；財團法人民間司法改革基金會備份。
